【裁判字號】    90,家再,2
【裁判日期】    900723
【裁判案由】    通常保護令事件
【裁判全文】
臺灣高等法院臺中分院民事裁定  九十年度家再字第二號
      再審聲請人    乙○○
      再審相對人    甲○○
右當事人間請求通常保護令事件，再審聲請人對於中華民國九十年三月三十日本院八
十九年家再字第五號確定裁定聲請再審，本院裁定如左：
    主    文
本院八十九年度家再字第五號確定裁定廢棄。
再審相對人於原審之聲請駁回。
再審及第一、二審之聲請費用由再審相對人負擔。
     理        由
一、再審意旨略以：台灣南投地方法院以八十九年家護字第一五一號核發保護令，再
    審聲請人提出抗告，鈞院以八十九年度家護抗字第一二八號裁定抗告駁回，後又
    經再審聲請人對前述之確定抗告裁定，提出再審之聲請，惟鈞院仍以八十九年度
    家再字第五號裁定駁回再審聲請人之再審聲請。而該裁定駁回之理由係以縱再審
    相對人縱令有與他人通姦行為，再審聲請人亦不得逕行對其妻即再審相對人施暴
    力等情。按民事訴訟法第四百九十六第一項規定：有左列各款情形之一者，得以
    再審之訴對於確定終局判決聲明不服．．．十三、當事人發見未經斟酌之證物或
    得使用該證物者。但以如經斟酌可受較有利益之裁判者為限」、第四百九十七條
    「如就足以影響於判決之重要證物，漏未斟酌者．．．」，然審視鈞院八十九年
    家護抗字第一二八號、及八十九年度家再字第五號裁定駁回理由，均並未就再審
    聲請人再審理由或抗告理由足以動搖確定裁定的人證及物證加以斟酌，即再審相
    對人之友謝延佩及卷附之錄音譯文，證人謝延佩可證明再審聲請人未曾打過再審
    相對人，並有錄音譯文可資佐證，然上開事實法院均未傳訊證人謝延佩，且對錄
    音譯文何以不採說明理由，若予採認，再審聲請人可受有利之裁判，原裁定對於
    上開重要證物漏未斟酌，爰依民事訴訟法第五百零七條準用同法第四百九十七條
    、第四百九十六條第一項之規定，對該確定裁定聲請再審，而聲請將本院八十九
    年度家再字第五號確定裁定廢棄、及駁回再審相對人於原審通常保護令之聲請等
    語。
二、按依第四百六十六條不得上訴於第三審法院之事件，除前條規定外，其經第二審
    確定之判決，如就足影響於判決之重要證物，漏未斟酌者，亦得提起再審之訴；
    又裁定已確定，而有第四百九十七條之情形者，得準用本編之規定聲請再審。民
    事訴訟法第四百九十七條、第五百零七條分別定有明文。
三、經查：再審相對人於原審法院以再審聲請人曾於原裁定所載時地，以暴力強行脫
    下再審相對人之衣褲，以手推再審相對人身體，以言詞恐嚇、辱罵再審相對人，
    而依家庭暴力防治法規定聲請原審法院對再審聲請人核發本件保護令，經原審法
    院裁准如原裁定所示第一至四項內容之保護令，再審聲請人不服提起抗告，經本
    院八十九年家護抗字第一二八號裁定駁回抗告確定，再審聲請人又以：(一)再審相
    對人於七十年間服務於台中市八０三醫院時，與訴外人林姓醫師相偕至台中市寶
    島飯店姦宿，於七十四年間，與南投縣國姓鄉衛生所陳姓醫師，在谷關龍谷飯店
    姦宿，七十五年間，又與國姓鄉南港村村幹事白姓男子發生不正常關係，八十八
    年九月十一日起至九月十四日止，與陳姓男子外出，該四日均未返家；及(二)再審
    相對人於本件聲請保護令之初，曾偕同友人謝延佩前往律師事務所詢問相關法律
    問題，再審相對人曾向律師表示再審聲請人未曾打過她，有卷除証人謝延佩與再
    審聲請人間之電話錄音及錄音譯文可證，本院原確定裁定卻未對再審聲請人於抗
    告程序中提出之錄音譯文之証物為調查，顯有重要証據漏未斟酌等情，而對本院
    前確定裁定聲請再審，本院前審對再審聲請人聲請之上開事項，固以：再審相對
    人縱令有與他人通姦行為，再審聲請人亦不得逕行對其妻即再審相對人有暴力攻
    擊、強行脫下再審相對人之衣褲、以手推再審相對人身體、以言詞恐嚇、辱罵再
    審相對人，而認再審聲請人所稱上述事由，對於本件保護令之核發並無影響，縱
    令原確定加以審酌，再審聲請人亦無從受較有利之裁定，以再審聲請人聲請再審
    ，為顯無理由，並不經言詞辯論，而裁定駁回再審之聲請等情，業經本院依職權
    調閱原法院八十九年家護字第一五一號、本院八十九年家護抗字第一二八號、及
    本院八十九年度家再字第五號通常保護令事件全卷查明屬實。
四、惟按家庭暴力防治法所稱家庭暴力者，謂家庭成員間實施身體或精神上不法侵害
    之行為；又法院於審理終結後，認有家庭暴力之事實且有必要者，應依聲請或依
    職權核發包括第十三條第二項一款或數款之通常保護令。家庭暴力防治法第二條
    第一項、第十三條第二項固分別定有明文。又法院於受理通常保護令之聲請後，
    除有不合法之情形逕以裁定駁回外，應即行審理程序，而於審理終結後，認有家
    庭暴力之事實且有必要者，應依聲請或依職權核發一或數款之通常保護令；又保
    護令之程序，除本章別有規定外，準用非訟事件法有關規定；非訟事件法未規定
    者，準用民事訴訟法有關規定。家庭暴力防治法第十三條、第十九條第二項分別
    定有明文。而當事人主張有利於己之事實者，就其事實有舉證之責任。民事訴訟
    法第二百七十七條前段定有明文。是再審相對人對其上開聲請核發保護令之事實
    ，自應負舉證責任，以供法院調查是否屬實。再依家庭暴力防治法之立法精神，
    係為維持家庭和諧，保障家庭成員間能擁有健全發展之家庭環境為宗旨，若行為
    人並無不良惡習、人格特質偏差、及歧視他人之暴力傾向，只因家庭成員間已彼
    此失和，因特定事件之不善言詞、或衝突出手拉扯、毆打致傷對方，依其情事尚
    難認為被害人有繼續遭受相對人不法侵害之危險者，即無核發民事保護令之必要
    。
五、再審相對人於原審法院聲請核發保護令之上開事項，(一)關於再審聲請人主張：再
    審聲請人於八十九年六月二十五日上午十一時五十分許，在南投縣南投市○○○
    路二三二巷三八號自宅內，以暴力攻擊被害人，強脫下被害人之衣褲，且用手推
    被害人身體，並以言語恐嚇、辱罵被害人一節，自始即為再審聲請人所否認（見
    原審卷第十七頁、本院卷第三十四、三十五頁），而再審相對人於原審亦自認：
    六月二十五日伊女兒並未看到伊被乙○○毆打等語，又再審相對人亦未能提出驗
    傷診斷証明書，以証明確有遭受再審聲請人暴力相向之事實，則徒憑再審相對人
    片面之指述，尚不足以証明再審聲請人有上開不當行為，再審聲請人於提起抗告
    時以其嗣後取得其與再審相對人之友謝延佩間之對話錄音譯文，可證明再審聲請
    人未曾打過再審相對人等情，惟本院前審均未對上開錄音譯文之証物予以調查審
    酌。經查：再審聲請人係以其於八十九年九月或十月間取得與証人謝延佩間之對
    話錄音譯文，經本院提示該對話錄音譯文，訊問證人謝延佩結証稱：「這大概是
    去年年中我和乙○○的對話沒錯，．．．我於去年年中，那時甲○○還沒申請保
    護令，有陪同甲○○去律師事務所，律師有問乙○○有沒有打她，甲○○說那一
    陣子沒有打她」等語甚詳（見本院卷第三十二、三十三頁），足見；上開錄音譯
    文內容屬實，可資証明再審相對人於聲請本件保護令時，並無遭受再審聲請人毆
    打情事，自無核發本件保護令之必要。(二)關於再審相對人雖以：該日是因為伊外
    出買菜，時間耽擱比較久，再審聲請人質問買菜哪需那麼久時間，伊在客廳沙發
    看電視，再審聲請人突然跑過來扯開伊上衣摸伊乳房，並扯下伊長裙摸伊下體，
    伊覺得受辱才去警察局報警，並申請本件保護令等語，惟未再審聲請人所否認，
    又縱再審相對人上開陳述屬實，惟衡兩造間為夫妻關係，再審聲請人上開行為固
    有不當，惟再審聲請人於求歡未成，並未續有暴力行為，則此純係夫妻間性生活
    不協調，應待夫妻雙方溝通後另循他方法解決，尚難遽認再審相對人有繼續遭受
    再審聲請人不法侵害之危險，核與上開所述核發民事保護令立法意旨不合。(三)又
    關於再審相對人主張再審聲請人於八十九年四月二日曾毆打被害人之女兒陳怡菁
    一節，固有診斷證明書一紙為證，並為再審聲請人所不否認，惟辯以：伊因為做
    生意失敗，朋友怕伊借錢，伊要女兒不要去朋友處，經伊規勸四次，卻不聽，始
    打她等語，核與証人陳怡菁於原審証述相同，足見；再審聲請人毆打其女亦事出
    有因，並非慣行毆打行為，亦難認被害人陳怡菁有繼續遭受相對人實施不法侵害
    行為之危險，亦無核發本件保護令之必要。
六、綜上所述，本院上開確定裁定，就足影響於裁定之重要證物，有漏未斟酌之情事
    ，而經斟酌結果，再審聲請人並未有毆打再審相對人之事實，該對話錄音譯文確
    可使再審聲請人受有利之裁判，則再審聲請人依民事訴訟法第五百零七條準用同
    法第四百九十七條規定，對本院上開確定裁定聲請再審，即有有理由，自應由本
    院將本院八十九年度家再字第五號確定裁定廢棄，並駁回再審相對人於原審之聲
    請。
七、據上論結，依民事訴訟法第五百零七條、第九十五條、第七十八條裁定如主文。
中      華      民      國    九十      年      七      月    二十三    日
~B1民事第四庭審判長法  官  黃斐君
~B2                法  官  張鑫城
~B3                法  官  張浴美
右為正本係照原本作成。
如不服本裁定應於裁定送達後十日內向本院提出抗告理由狀（須按他造人數附具繕本
），並繳納抗告裁判費新臺幣肆拾伍元及送達用雙掛號郵票拾份（每份拾肆元）。
~B                書記官  郭振祥
中      華      民      國    九十      年      七      月    二十四    日
                                                                        Ｂ


司法院資訊處製作；財團法人民間司法改革基金會備份。
